【裁判字號】    97,訴,4105
【裁判日期】    970807
【裁判案由】    侵權行為損害賠償
【裁判全文】
臺灣臺北地方法院民事判決              97年度訴字第4105號
原      告  甲○○
                      7
訴訟代理人  丙○○
被      告  乙○○
            丁○○
                      弄10之.
上列當事人間請求侵權行為損害賠償事件，本院於民國97年7月2
4日辯論終結，判決如下：
    主    文
被告應共同給付原告新臺幣伍萬元，及被告乙○○部分自民國九
十六年十二月十八日起、被告丁○○部分自民國九十六年十二月
三十日起，均至清償日止，按年息百分之五計算之利息。
原告其餘之訴駁回。
訴訟費用由被告共同負擔百分之一，餘由原告負擔。
    事  實  及  理  由
一、本件原告起訴主張：被告2人基於共同之犯意，於民國95年7
    月9日晚間11時57分，以內容不實之文告張貼於原告位於臺
    北市○○○路○段102號6樓之上班處所及該處1樓樓下出入口
    ，因大樓監視器錄下過程原告始得查悉，經原告提出告訴後
    ，並經臺灣臺北地方法院檢察署檢察官以96年度偵字第1048
    號案件，認被告2人涉犯妨害名譽罪嫌而起訴後，由本院刑
    事庭以96年度易字第3043號案件均判處被告2人罪刑在案，
    原告任職於金融業10年，且辛苦努力考取多張金融證照，每
    月收入約新臺幣（下同）200,000元，卻因被告2人上開行為
    ，於翌日即遭任職之金鼎綜合證券股份有限公司和平分公司
    （下稱金鼎證券和平分公司）革職，至今賦閒在家且為金融
    業所排斥、永拒，並遭親友誤而含冤莫白，在鉅大精神、經
    濟壓力下，衍生失眠、憂鬱等狀況，而被告係經營地下錢莊
    業者，年輕力壯卻不思正當工作以獲取報酬，以修車廠掩護
    而圖取非法重利，於原告支付顯不相當之重利而已無力續行
    負擔後，即以非事實之文字毀損原告之名譽及工作，自應依
    民法關於共同侵權行為等規定，對原告共同負非財產上損害
    賠償責任，為此提起本件訴訟。並聲明：被告應共同給付原
    告5,000,000元，及均自起訴狀繕本送達翌日起至清償日止
    ，按年息5%計算之利息。
二、被告則均抗辯以：借款與原告者有1,200,000元，其後因求
    償無門，被告乙○○因而週轉失靈，當時係礙於生活壓力才
    前往張貼公告，目的為令原告清償債務，主觀上並無侵害原
    告名譽之故意，被告乙○○更非地下錢莊，此由原告對被告
    乙○○所提重利罪嫌業經檢察官為不起訴處分即可明，而於
    另刑事案件審理中，有查得原告於95年7月6日即有退票紀錄
    ，95年7月28日即經列為拒絕往來戶，且其所負債務在被告
    等張貼後即陸續出現，亦可見原告確實有巨額負債存在，又
    被告所任職之金鼎證券和平分公司解雇原告之理由係以原告
    有違反該公司工作規則第73條第4項第18款規定之1年內有退
    票紀錄或其他重大喪失債信之行為，與被告之行為顯然無關
    ，且原告並無月收入達200,000元之程度，其所稱無法找到
    工作，主因應係其有前述退票及遭列為拒絕往來之紀錄所致
    ，以被告斯時僅在原告任職之公司門口張貼，亦無遭其他金
    融業知悉之情事，原告無法找到工作實與被告行為無關，且
    其亦未舉證有何遭親友誤解、失眠、憂鬱等事實。並聲明：
    原告之訴駁回。
三、本件兩造並不爭執被告乙○○曾於95年5月間借款與原告，
    其後曾與原告為該借款之本息清償計算結果意見不同，被告
    乙○○多次以電話向原告催請清償，原告則認其均已清償完
    畢，及被告乙○○因此心生不滿，經與員工丁○○商議後，
    二人為使原告出面討論解決債務之方式，由被告乙○○於95
    年7月9日晚間7時許，先在臺北縣板橋市○○路○段三十三
    號，以「甲○○債權人自救會」名義，製作內容載有「甲○○利用職務之便從事丙種墊款業務致使個人財務周轉失當
    ... 跳票金額已逾新臺幣肆仟萬元，... 涉惡意詐欺，違法
    吸金詐財... 」等毀損他人名譽文字之「催告通知」一紙，
    再於同日晚間11時57分許，與被告丁○○共同攜帶上開催告
    通知前往臺北市○○○路○段一０二號，由被告丁○○將上
    開催告通知張貼於原告所任職之金鼎證券和平分公司樓下大
    門口等，被告二人上開行為經原告提出告訴後，並經本院刑
    事庭認其等犯妨害名譽罪，以96年度易字第3043號刑事判決
    判處被告乙○○拘役20日、被告丁○○拘役15日，並均諭知
    得易科罰金等事實，並有上開刑事判決書影本一份附卷可稽
    ，自堪信屬實。而被告雖又辯稱其張貼公告內容中，提及被
    告有巨額負債一事並非不實，惟參諸被告2人亦自承其於另
    刑事案件中所提出之原告之退票紀錄中，在95年7月9日其等
    張貼公告前，原告僅曾於95年7月6日有退票紀錄，此情亦經
    載明於另刑事判決書中，以原告斯時並無負債逾40,000,000
    元之情況，被告二人卻於公告中具體指稱原告有積欠此數額
    以上之債務，與斯時原告之狀況有相當差距，甚且又進一步
    稱原告涉惡意詐欺、違法吸金詐財，已可見被告二人對公告
    內容指摘原告之情形與事實不符一節，非惟明知，且由其等
    又係以張貼在原告任職公司之大樓門口處，欲使出入該處之
    不特定人均足知悉之方式，益見其二人確有欲將公告所載與
    事實不符事項，傳述與認識原告之同仁等之意，上開公告內
    容復堪認足使聽聞者對原告之認知產生懷疑或不信任之可能
    ，進而發生貶損原告一般社會評價之結果，被告二人上開行
    為，當堪認係出於妨害原告名譽之故意，且已生損害原告名
    譽之結果。
四、按數人共同不法侵害他人之權利者，連帶負損害賠償責任；
    又不法侵害他人之名譽而情節重大者，被害人雖非財產上之
    損害，亦得請求賠償相當之金額，民法第185條第1項前段、
    第195條第1巷。又名譽權被侵害者，關於非財產上之損害，
    加害人雖亦負賠償責任，但以相當金額為限，所謂相當，自
    應以實際加害情形與其名譽權之影響是否重大，及被害人之
    身分地位與加害人經濟狀況等關係定之，最高法院47年台上
    字第1221號判例可資參照。另民法第273條第1項亦規定，連
    帶債務之債權人，得對於債務人中之一人或數人或其全體，
    同時或先後請求全部或一部之給付。查本件被告二人上開行
    為，既已共同對原告之名譽造成損害，依民法第185條第1項
    前段規定，應對原告負連帶之非財產上之損害賠償，而原告
    就此連帶債務，係請求被告2人共同給付，依前述民法第273
    條第1項規定，自有理由。爰審酌被告係以張貼在原告任職
    處所大門口之方式，使原告之同事得以知悉、議論原告所涉
    金錢紛爭，對原告之工作自有相當影響，但張貼之次數僅1
    次，被告2人之動機又係因原告向被告乙○○借款，是否已
    就本息全數清償一事起糾紛，被告2人為迫使原告出面洽談
    解決下所為，而原告事後亦陸續發生積欠債務等遭列為拒絕
    往來戶之情況，姑不論原告就所主張其後無法在金融同業間
    覓得工作一節，並未據其提出任何證據證明之，且此節與其
    另稱受有相當經濟壓力等，亦有部分係出於原告自身有前述
    債信不佳之問題，及原告稱目前並無工作，係由其夫負家庭
    扶養責任，惟原告尚有房屋一棟，而被告乙○○則稱現今係
    受僱從事中古汽車買賣工作，年收入約600,000元至700,000
    元，有房屋1間、為營業需要登記所有之汽車數量，被告丁○○稱目前待業中，並無不動產、汽車之兩造之身分、地位
    、經濟能力等一切情狀，認原告請求精神慰撫金5,000,000
    元尚屬過高，應以50,000元即屬適當公允，原告所請超過此
    數額部分，則無理由。至於原告所主張係因被告2人之行為
    而於95年7月10日遭解職一事，以原告所任職金鼎證券和平
    分公司於另刑事案件函覆之原因，係基於原告有1年內有退
    票紀錄或其他重大喪失債信行為，有該刑事判決書影本一份
    在卷可按，以該解職處分須一定時日調查，亦難認在被告2
    人張貼後之翌日即僅據此事由對原告解職，自無從謂被告2
    人之行為足以造成原告遭解職之損害，此部分受害情節，亦
    據原告稱不再主張，尚不再本院審酌範圍，附予敘明。
五、從而，原告依民法第185條第1項前段、第195條第1項等關於
    侵權行為之規定，請求被告共同賠償原告非財產上之損害計
    50,000 元，及自刑事附帶民事起訴狀繕本送達翌日即被告
    乙○○部分自96年12月18日起、被告丁○○部分自96年12月
    30日起，均至清償日止按年息5%計算之利息，為有理由，應
    予准許。其餘超過上開數額之請求，則無理由，應予駁回。
六、兩造其餘之攻擊或防禦方法及證據，經本院斟酌後，認為均
    不足以影響本判決之結果，自無逐一詳予論駁之必要，併此
    敘明。
七、訴訟費用負擔之依據：民事訴訟法第79條、第85條第1項前
    段。
中    華    民    國    97    年    8     月    7     日
                        民事第五庭法  官 林麗真
正本係照原本作成
如對本判決上訴，須於判決送達後廿日內向本院提出上訴狀
中    華    民    國    97    年    8     月    7     日
                                  書記官 李承翰


司法院資訊處製作；財團法人民間司法改革基金會備份。
